臺灣屏東地方法院民事裁定　　　　　　 100年度財管字第39號
聲　請　人　黃聰得
訴訟代理人　張瓊文律師
上列聲請人聲請選任遺產管理人事件，本院裁定如下：
    主  文
選任許芳瑞律師為被繼承人歐滿（女，民國前3 年8 月23日出生
，身分證統一編號：Ｚ000000000號，最後住所地為屏東縣萬丹鄉
興全村興化路340 號，民國79年7 月7 日死亡）之遺產管理人
。
聲請程序費用新台幣壹仟元由被繼承人歐滿之遺產負擔。
    理  由
一、聲請意旨略以：聲請人於民國61年7 月20日繼承父親黃金爐
    所有坐落屏東縣萬丹鄉○○段88地號土地，並完成繼承登記
    ，赫然發現系爭土地有一屏東地政事務所59年字號屏登字第
    005527號，權利人為歐滿，擔保債權總金額為2 萬元，抵押
    權存續期間為59年6 月27日至59年12月27日之抵押權登記。
    按民法第880 條規定：以抵押權擔保之債務，其請求權已因
    時效而消滅，如抵押權人於消滅時效完成後，五年間不實行
    其抵押權者，其抵押權消滅。蓋本件原告父親黃金爐係於59
    年6 月27日提供系爭土地供歐滿設定抵押權登記，其抵押權
    存續期間至59年12月27日止，則歐滿之債權請求權應至74
    年12月27日止，然歐滿未於74年12月27日前向原告提出清償
    債權之請求，準此，歐滿之債權請求權顯已因時效而消滅，
    又歐滿至遲未於79年12月27日前實行其抵押權，其抵押權亦
    消滅，但歐滿迄今仍未將上開抵押權登記塗銷，原告顯有提
    起塗銷抵押權登記訴訟之必要。查歐滿已於79年7 月7 日死
    亡，並無任何順位之繼承人，亦無親屬會議得選任遺產管理
    人，且原告實有提起塗銷抵押權登記訴訟之必要，原告顯為
    利害關係人，爰依法聲請選任被繼承人歐滿之遺產管理人等
    語。
二、按繼承開始時，繼承人有無不明者，而無親屬會議，或親屬
    會議未於1 個月內選定遺產管理人者，利害關係人得聲請法
    院選任遺產管理人，並由法院依公示催告程序，定6 個月以
    上之期限，公告繼承人，命於期限內承認繼承，民法第1177
    條、第1178條分別定有明文。上述關於無人承認繼承之規定
    ，於繼承人之有無不明或全部順序之繼承人均拋棄其繼承權
    時，準用關於無人承認繼承之規定，民法第1176條第6 項亦
    有明文。
三、經查：聲請人主張上開各情，業據提出戶籍謄本、除戶謄本
    、土地登記謄本等件為證，並經本院依職權查詢本院拋棄繼
    承查詢系統，查無歐滿之繼承人向本院為拋棄繼承之意思表
    示無誤，堪信為真實，依前開民法第1176條第6 項準用關於
    無人承認繼承之規定，因被繼承人歐滿之親屬會議並未於其
    死亡發生之日起1 個月內選定遺產管理人呈報法院，聲請人
    為就系爭土地提起塗銷抵押權登記訴訟之必要，係利害關係
    人，是依首開規定，聲請法院選任遺產管理人，經核尚無不
    合。本院參酌許芳瑞律師為屏東律師公會成員，具法學專才
    ，與聲請人及被繼承人間均無何利害關係，能勝任並有意願
    為遺產管理人一職，爰選任許芳瑞律師為被繼承人歐滿之遺
    產管理人。
四、依非訟事件法第24條第1 項、第157 條，裁定如主文。
中    華    民    國  100     年    10    月    12    日
                        家事庭法  官  廖文忠
以上正本係照原本作成。
如不服本裁定應於送達後10日內向本院提出抗告狀，並繳納抗告
費新臺幣1,000 元。
中    華    民    國  100     年    10    月    12    日
                              書記官  林鴻仁